【裁判字號】    98,易,1610
【裁判日期】    980626
【裁判案由】    家庭暴力防治法
【裁判全文】
臺灣臺中地方法院刑事判決              98年度易字第1610號
公  訴  人  臺灣臺中地方法院檢察署檢察官
被      告  丙○○
上列被告因家庭暴力防治法案件，經檢察官提起公訴（98年度偵
字第8937號），本院判決如下：
    主    文
丙○○違反法院依家庭暴力防治法第十四條第一項所為禁止對被
害人實施家庭暴力行為之民事通常保護令裁定，累犯，處拘役肆
拾日，如易科罰金，以新臺幣壹仟元折算壹日。
    犯罪事實
一、丙○○曾於民國97年間因公共危險案件，經臺灣臺北地方法
    院判處有期徒刑5月確定，甫於98年2月5日易科罰金執行完
    畢。丙○○係甲○○之前配偶，2人間具有家庭暴力防治法
    第3條第1款所定之家庭成員關係，丙○○曾經臺灣臺中地方
    法院依家庭暴力防治法第14條第1項第1款之規定，於97年9
    月16日，以97年度家護字第1013號民事通常保護令裁定，令
    其不得對甲○○實施身體上或精神上不法侵害之行為。詎丙
    ○○竟於98年4月5日22時10分後之某時，在位於臺中縣太平
    市○○○○街6巷12號居處，徒手毆打甲○○，致甲○○受
    有左臉頰之傷害 (傷害部分業經甲○○撤回告訴) ，而違反
    前揭保護令之裁定。
二、案經甲○○訴由臺中縣警察局太平分局報請臺灣臺中地方法
    院檢察署檢察官偵查起訴。
    理    由
一、按被告以外之人於審判外之言詞或書面陳述，除法律有規定
    者外，不得作為證據，刑事訴訟法第159條第1項定有明文，
    此即學理上所稱「傳聞證據排除法則」。被告以外之人於偵
    查中向檢察官所為之陳述，除顯有不可信之情況者外，得為
    證據；被告以外之人於審判外之陳述，雖不符同法第159 條
    之1至第159條之4之規定，而經當事人於審判程序同意作為
    證據，法院審酌該言詞陳述或書面陳述作成時之情況，認為
    適當者，亦得為證據。當事人、代理人或辯護人於法院調查
    證據時，知有第159條第1項不得為證據之情形，而未於言詞
    辯論終結前聲明異議者，視為有前項之同意，亦為同法第15
    9之1第2項及第159條之5所分別明定。而鑒於採用傳聞證據
    排除法則之重要理由之一，係因傳聞證據未經當事人之反詰
    問予以覈實，若當事人願放棄對原供述人之反對詰問時，原
    則上即可承認該傳聞證據之證據能力，而揆諸我國刑事訴訟
    法第159條之5之立法理由，除參照前述傳聞證據排除法則之
    基本法理外，亦參考日本刑事訴訟法第326條之立法例，查
    日本刑事審判實務之運作，有關檢察官及被告均同意作為證
    據之傳聞書面材料或陳述，可直接援引該國刑事訴訟法第32
    6條作為傳聞例外之法律依據，僅在檢察官與被告不同意之
    情況下，乃須根據其他傳聞例外規定俾以斟酌該等書面材料
    或陳述是否具有證據能力，在當事人間無爭執之案件中，傳
    聞證據基本上均可依據前引規定提出於法院使用。據此，我
    國刑事訴訟法第159條之5之適用應可作同上之解釋，本件證
    人即告訴人甲○○在警詢時所為之指訴及證述內容，固為被
    告以外之人在審判外之陳述，屬傳聞證據，惟被告丙○○就
    前開審判外之陳述，迄於言詞辯論終結前，對於該項證詞之
    證據能力並未為異議之聲明，而本院審酌其陳述作成時之情
    況，核無違法取證及證明力明顯過低而顯有不可信之瑕疵及
    情況，亦認為以之作為證據為適當，故依上開規定及說明，
    前開證人即告訴人甲○○之陳述，自得作為證據，合先敘明
    。
二、訊據被告丙○○對於前揭犯罪事實均坦承不諱，核與證人即
    告訴人甲○○於警詢證述情節大致相符，復有受理家庭暴力
    事件驗傷診斷書、臺中縣警察局太平分局保護令執行紀錄表
    、本院97年度家護字第1013號民事通常保護令各1份附卷可
    稽，是被告自白核與事實相符，本件事證明確，其犯行堪以
    認定。
三、核被告所為，係犯家庭暴力防治法第61條第1款之違反法院
    禁止對被害人實施家庭暴力行為之違反保護令罪。被告前於
    97年間因公共危險案件，經臺灣臺北地方法院判處有期徒刑
    5月確定，甫於98年2月5日易科罰金執行完畢，有卷附臺灣
    高等法院被告前案紀錄表可憑，其於有期徒刑執行完畢五年
    內故意再犯本件有期徒刑以上之罪，為累犯，應依法加重其
    刑。爰審酌被告與告訴人前曾係夫妻關係，其不思和睦相處
    ，竟猶暴力相向，於本院裁定通常保護令後，復未違反裁定
    內容，而對告訴人施以暴力，其所為自屬可議，並造成告訴
    人受有身體之傷害，惟念及犯後尚能坦認犯行，及其與告訴
    人關係改善、告訴人亦當庭表達原諒之意  (見本院卷頁20)
    等一切情狀，量處如主文所示之刑，並諭知易科罰金之折算
    標準。
四、另公訴意旨略以：被告丙○○係甲○○之前配偶，2人間具
    有家庭暴力防治法第3條第1款所定之家庭成員關係，丙○○
    曾經臺灣臺中地方法院依家庭暴力防治法第14條第1項第1款
    之規定，於97年9 月16日，以97年度家護字第1013號民事通
    常保護令裁定，令其不得對甲○○實施身體上或精神上不法
    侵害之行為，詎竟丙○○基於傷害之犯意，於98年4月5日22
    時10分後之某時，在位於臺中縣太平市○○○○街6巷12號
    居處，徒手毆打甲○○，致甲○○受有左臉頰之傷害，因認
    被告此部分涉犯刑法第277條第1項之傷害罪嫌等語。惟按告
    訴乃論之罪，其告訴經撤回者，應諭知不受理之判決，此為
    刑事訴訟法第303條第3款所明定。經查，公訴意旨所認定被
    告涉犯刑法第277條第1項之普通傷害罪，依同法第287條前
    段規定，須告訴乃論。茲本件告訴人於本院審理時就前揭普
    通傷害部分，已撤回對被告之告訴，業據告訴人陳明在卷 (
    見本院卷頁16) ，有本院審判筆錄附卷可按，是此部分本應
    諭知不受理之判決，然公訴意旨認此部分與被告前開違反保
    護令犯行部分有想像競合犯之裁判上一罪關係，本院爰不另
    為公訴不受理之諭知。
據上論斷，應依刑事訴訟法第299條第1項前段，家庭暴力防治法
第61條第1款，刑法第11條、第47條第1項、第41條第1項前段，
判決如主文。
本案經檢察官乙○○到庭執行職務
中    華    民    國    98    年    6    月    26    日
                  刑事第三庭       法  官  楊曉惠
以上正本證明與原本無異。
如不服本判決，應於收受送達後10日內向本院提出上訴書狀（應
敘述具體理由並附繕本）。
上訴書如未敘述理由，應於上訴期間屆滿後20日內補提理由書於
本院。
                                    書記官 謝明倫
中    華    民    國    98    年    6    月    26    日
附錄論罪科刑法條
家庭暴力防治法第61條第1款：
違反法院依第14條第1項、第16條第3項所為之下列裁定者，為本
法所稱違反保護令罪，處3年以下有期徒刑、拘役或科或併科新
臺幣10萬元以下罰金：
一、禁止實施家庭暴力。


司法院資訊處製作；財團法人民間司法改革基金會備份。
